【裁判字號】    99,訴,558
【裁判日期】    990805
【裁判案由】    違反臺灣地區與大陸地區人民關係條例等
【裁判全文】
臺灣臺南地方法院刑事判決               99年度訴字第558號
公  訴  人  臺灣臺南地方法院檢察署檢察官
被      告  乙○○
上列被告因違反臺灣地區與大陸地區人民關係條例等案件，經檢
察官提起公訴（98年度偵字第10607號），本院判決如下：
    主  文
本件免訴。
    理  由
一、公訴意旨略以：被告乙○○與「阿德」等人組成仲介假結婚
    集團，民國92年間，同案被告丙○○（原名曹豔榮，係大陸
    地區女子）即透過上開集團欲辦理假結婚來臺工作，遂由「
    阿德」向同案被告甲○○遊說可免費前往大陸地區旅遊，並
    允諾每月支付新臺幣（下同）3萬元之酬勞予同案被告甲○○，同案被告甲○○雖明知無與大陸地區女子丙○○結婚之
    真意，且大陸地區人民未經許可，不得以非法方式進入臺灣
    地區，竟同意以假結婚方式使大陸地區女子來臺，而與「阿
    德」、被告乙○○等仲介假結婚集團成員間，共同基於使公
    務員登載不實事項於職務上所掌公文書，以及使大陸地區人
    民非法進入臺灣地區之犯意聯絡，由「阿德」出資並為同案
    被告甲○○辦理機票簽證事宜，同案被告甲○○遂於92年7
    月26日搭機前往大陸地區遼寧省瀋陽市，與欲透過假結婚方
    式來臺工作之同具使公務員登載不實事項於職務上所掌公文
    書犯意聯絡之同案被告丙○○會面，並於同年8月4日先在遼
    寧省瀋陽市公證處虛偽結婚登記，及辦理相關手續取得不實
    之結婚證明書等文件。同案被告甲○○先行返臺後，即承上
    開犯意，於92年8月20日持前述結婚證明書等文件，填具結
    婚登記申請書向高雄市三民區戶政事務所辦理結婚登記，致
    該所不知情之承辦公務員將同案被告甲○○於92年8月4日與
    大陸地區人民曹豔榮結婚等不實事項，登載在職務上所掌之
    戶籍謄本上，足生損害於戶政機關對於戶政管理之正確性。
    而丙○○於辦妥入臺相關手續後，於92年9月25日搭機入境
    ，嗣為警循線查知上情。因認被告乙○○涉犯92年12月31日
    修正施行前臺灣地區與大陸地區人民關係條例第79條第1項
    之使大陸地區人民非法進入臺灣地區罪嫌及刑法第216條、
    第214條之行使使公務員登載不實公文書罪嫌等語。
二、按案件曾經判決確定者，應諭知免訴之判決；免訴之判決，
    得不經言詞辯論為之，刑事訴訟法第302條第1款及第307條
    分別定有明文。又上開訴訟法上所謂一事不再理之原則，關
    於實質上一罪或裁判上一罪，均有其適用；連續犯係裁判上
    之一罪，其一部分犯罪事實曾經判決確定者，其效力當然及
    於全部，故檢察官復將其他部分重行起訴，亦應諭知免訴之
    判決。至上開原確定判決如係經宣示之判決，其既判力對於
    時間效力之範圍，應以最後審理事實法院之宣示判決日為判
    斷之標準（最高法院49年臺非字第20號、60年臺非字第77號
    判例及96年度臺非字第143號判決意旨參照）。另按被告乙○○行為後，刑法第55條後段有關牽連犯之規定及同法第56
    條有關連續犯之規定業於94年2月2日修正公布刪除，並於95
    年7月1日施行，此刪除雖非犯罪構成要件之變更，但顯已影
    響行為人刑罰之法律效果，自屬法律有變更，應依行為後法
    律變更所生新舊法律比較適用之準據法即現行刑法第2條第1
    項規定，決定適用之刑罰法律；而依95年7月1日修正施行前
    之刑法第55條後段、第56條規定，具有手段、目的或方法、
    結果關係之數行為，及基於概括犯意所觸犯同一罪名之數行
    為，在法律上均評價為一罪，而修正刪除刑法第55條後段、
    第56條之規定後，該數行為即應依數罪併罰之規定分論併罰
    ，比較新、舊法結果，仍應適用較有利於被告乙○○之行為
    時法律即95年7月1日修正施行前之刑法第55條後段或第56條
    論以牽連犯或連續犯，合先敘明。
三、經查：上開犯罪事實，業據被告乙○○於警詢、偵查及本院
    準備程序中均坦承不諱，核與同案被告甲○○、丙○○所述
    大致相符，並有高雄市三民區第二戶政事務所98年4月2日高
    市民二戶字第0980003002號函暨同案被告甲○○、丙○○之
    辦理結婚登記相關資料（含結婚登記申請書、公證書、結婚
    公證書、海基會證明書等）、內政部入出國及移民署98年4
    月10日移署資處雲字第0980053969號函暨同案被告丙○○申
    請來臺資料（含大陸地區人民進入臺灣地區旅行證申請書、
    大陸地區人民進入臺灣地區保證書、戶籍謄本、結婚公證書
    、海基會證明書等）、內政部警政署大陸地區人民基本資料
    查詢結果、同案被告丙○○及甲○○之旅客入出境明細資料
    各1份在卷可稽（警卷第54至64頁、第84至87頁、第95頁、
    第97頁），堪認被告乙○○上開任意性之自白，確與事實相
    符，是本件事證明確，被告乙○○上開行使使公務員登載不
    實公文書及使大陸人民非法進入臺灣地區之犯行均已堪認定
    ；其所犯使大陸地區人民非法進入臺灣地區罪，與行使使公
    務員登載不實之公文書罪間，則有方法、結果之牽連關係，
    應依95年7月1日修正施行前刑法第55條後段牽連犯之規定，
    從一重之使大陸地區人民非法進入臺灣地區罪論處。惟本件
    被告乙○○前另曾於93年2月至5月間，與另案被告江武全等
    人共犯使大陸地區人民非法進入臺灣地區罪等犯行，並業經
    臺灣高雄地方法院於94年11月23日以94年度易字第47號判決
    判處有期徒刑1年6月，緩刑5年，於同年12月22日確定在案
    （下稱前案）；經核其前案之犯罪手法亦係由被告乙○○所
    屬集團仲介有相同犯意聯絡之人頭配偶即另案被告江武全至
    大陸地區與大陸地區人民周宏虛偽辦理結婚手續，使大陸地
    區人民周宏得以配偶身分申請來臺，與被告乙○○本件之犯
    罪手法完全相同，而被告乙○○本件犯行，與上揭已判決確
    定之前案犯行時間相距非久，復經被告乙○○自承其曾於92
    至93年間多次違犯相同犯行無訛，有上開判決書、被告乙○○之臺灣高等法院被告前案紀錄表，與其警、偵訊筆錄及本
    院準備程序筆錄各1份附卷足參（警卷第33至38頁，偵查卷
    第54至55頁，本院卷第45頁反面）。是被告乙○○本件犯行
    ，與前述經臺灣高雄地方法院以94年度易字第47號判決確定
    之前案犯行，犯罪時間確屬緊接，客觀上犯罪方法相同，且
    所犯係構成要件同一之罪名，主觀上顯係基於概括犯意反覆
    為之，為95年7月1日修正施行前刑法第56條所定之連續犯，
    而屬裁判上一罪之關係。又被告乙○○本件犯行之犯罪時間
    為92年9月25日即同案被告丙○○非法進入臺灣地區之時，
    其時點亦在上開臺灣高雄地方法院94年度易字第47號確定判
    決最後審理事實法院之宣示判決日即94年11月23日之前，是
    揆諸前開說明，被告乙○○本件犯行，應為前案臺灣高雄地
    方法院94年度易字第47號確定判決之效力所及，爰不經言詞
    辯論，逕為諭知免訴之判決。
據上論斷，應依刑事訴訟法第302條第1款、第307條，判決如主
文。
中    華    民    國    99    年    8     月    5     日
                  刑事第九庭  審判長  法  官   蔡奇秀
                                      法  官   林欣玲
                                      法  官   蔡盈貞
以上正本證明與原本無異。
如不服本判決應於收受本判決後10日內向本院提出上訴書狀，並
應敘述具體理由。其未敘述上訴理由者，應於上訴期間屆滿後20
日內向本院補提理由書狀（均須按他造當事人之人數附繕本）「
切勿逕送上級法院」。
                                      書記官   陳玉芬
中    華    民    國    99    年    8     月    5     日

司法院資訊處製作；財團法人民間司法改革基金會備份。
